# 求助陈版主： SAAS 产品的订阅服务费 + 项目实施费如何进行账务处理

提问人：wx_5ecfdca890d3 时间：2023-08-27 16:03:31
问题一：我们公司购买SaaS产品-如费控系统/SRM系统。
合同 1 相关约定：
①购买的使用年限： 3 年零 3 个月（ 3 个月为免费赠送）
②每年支付的订阅费250,000元
③订阅期间的起始日期：自项目人员入场实施日 2022 年 11 月 10 日开始计算。（项目实施阶段系统还不能使用）
④合同总价,包含了软件的许可费用、服务费、安装调试费、许可期限内软件升级及维护费
在项目实施过程中，
因新增了部分需求，新增合同2[项目实施增补协议]：
新增合同金额 22 万，按照项目的整体进度支付。
合同明确约定：非排它性，本合同没有任何明示或暗示将禁止或限制乙方向其他客户提供与本合同项下类似的咨询实施服务或其它服务;同时不得限制乙方利用自身业务活动动中收集、总结、研发获得的信息(包括不依赖于履行本合同中为甲方提供服务所获获取的信息)、基于其他客户的业务需求、独立的为该其他客户提供类似的服务。
请教陈版主，该Saas产品该如何进行账务处理？
核算方案 1 ：在系统上线后，将250,000*3+220,000=970,000 作为无形资产_软件的初始确认金额，按合同的剩余年限进行折旧摊销；
方案 2 ：仅将项目的实施费用作为无形资产核算，假设系统在 2022 年的 6 月份上线，则无形资产的初始确认金额=250000/(12+3) _8+220,000=353,333.3,_ 按合同期限 _3_ 年进行折旧摊销，第一年确认的费用， _250000-250000/(12+3)_ 8=116,666，第二年：250,000，第三年：250,000问题 2 ，公司购买了飞书办公软件，飞书提供的是SAAS服务，合同约定的服务期限是 3 年，根据开通的板块、账号数量进行收费，按年支付。公司陆续开通多个模块（启用时间不同），飞书SAAS服务基本不涉及项目实施费用；
开票税目“信息技术服务费*云服务费”。
请教陈版主，飞书-Saas产品该如何进行账务处理？
1 、购买SAAS服务，是否属于购买软件使用权，是否可以按照合同约定的金额作为无形资产进行核算？
2 、购买软件，如何区分购买软件使用权，还是购买的是一项服务？
无形资产的应用指南中，无形资产主要包括专利权、非专利技术、商标权、著作权、土地使用权、特许权等。如果无形资产账务处理，属于里面的哪个类别？

回答人：chenyiwei
1 、建议将上线前所发生的所有成本，以及每年订阅费的折现值的合计数作为无形资产成本，自上线之日起在合同约定的受益年限内摊销该无形资产。后续每年订阅费确认为长期应付款。每年除了确认无形资产的摊销费用外，还有长期应付款相关的利息费用。
2 、如果购买三年服务与逐年购买相比，在价格上有较大的折扣，或者需发生较大的初始设置、定制开发等成本，则说明三年的使用权合同是一个整体，应整体确认无形资产。
如何区分购买软件还是服务。个人理解主要取决于是否预期软件商在约定期限内会定期对该软件进行升级更新，且持续升级更新是保证软件正常使用的必要条件。例如，购买杀毒软件和法规查询软件在一定年限内的使用权，可以明确为购买服务，即以软件为载体的杀毒服务或者法规查询服务。这是确认为购买服务的最典型例子。